【裁判字號】    89,訴,148
【裁判日期】    900312
【裁判案由】    侵權行為損害賠償
【裁判全文】
臺灣高等法院民事判決                              八十九年度訴字第一四八號
    原      告  甲○○
    訴訟代理人  林東乾律師
    被      告  乙○○      住台北縣永和市○○街十號四樓
右當事人間請求侵權行為損害賠償事件，本院判決如左︰
    主  文
被告應給付原告新臺幣肆佰萬元，及自民國八十六年四月十一日起至清償日止，按週
年利率百分之五計算之利息。
訴訟費用由被告負擔。
本判決於原告以新臺幣壹佰拾萬伍仟元供擔保後，得為假執行。
    事  實
甲、原告方面：
一、聲明：如聲明第一項所示，並陳明願供擔保以代釋明，請宣告假執行。
二、陳述：
（一）被告與訴外人江登賢（尚未起訴）於民國八十六年一月初，經案外人柴本謙介
      紹，得悉原告係龍華廢橡膠資源處理股份有限公司（下稱龍華公司）之發起人
      ，為發展廢橡膠處理事業，急需他人提供土地以利事業之推行，竟共同意圖為
      自己不法之所有，明知黃中良、鄭茂生所有坐落台南縣六甲鎮○○段七一之一
      、七一之二八、七二之三七、七二之四一、七二之四五等號土地，已向台南區
      中小企業銀行（下稱台南中小企銀）貸款新台幣（下同）一千九百五十萬元，
      且自八十四年十一月間起即未支付利息，猶向原告訛稱上開土地正由原土地所
      有人黃中良、鄭茂生移轉登記予江登賢，且土地除設定第一順位抵押權予台南
      中小企銀外，並未提供他人設定負擔。因貸款而積欠台南中小企銀之利息二百
      七十二萬元亦已繳清，伊等願提供該土地投資等語，使原告誤信倘龍華公司接
      受投資方案，僅需承擔上開一千九百五十萬元之抵押債務，而先後於同年一月
      二十日，在台北市○○路○段一七０號十一樓林國珍律師事務所處，與被告簽
      訂投資協議書，並同時交付現金一百萬元。嗣於同年三月二十八日在於同址，
      再與被告簽訂投資協議書，並交付到期日為八十六年四月十一日，面額分別為
      二百五十萬元、五十萬元之本票各乙紙，屆期分由被告、江登賢提兌得手。其
      後上開土地雖依約移轉登記與原告，但因對台南中小企銀之貸款利息自八十四
      年十一月間起即未支付，積欠該銀行之利息、違約金等共達四百五十萬元，致
      無法辦理債務承擔，經台南中小企銀於八十六年六月七日聲請對該土地強制執
      行，原告始知受騙。案經原告提起告訴，被告並經院判處有罪確定在案。
（二）按「因故意或過失，不法侵害他人權利者，負損害賠償責任。」，「數人共同
      不法侵害他人之權利者，連帶負賠償責任。」，「連帶債務之債權人，得對債
      務人中之一人，或數人，或其全體，同時或先後請求全部或一部之給付。」為
      民法第一百八十四條第一項、第一百八十五條及第二百七十三條第一項所明定
      。本件被告與江登賢共同不法詐騙原告，致使原告受有四百萬元之損害，原告
      自得依前揭法律規定，請求被告賠償損害及自最終交付日（八十六年四月十一
      日）起算之法定利息。
三、證據：提出現金收據、世華聯合商業銀行票據對帳單、本院八十八年度上易字第
    二六八七號刑事判決書各乙件。
乙、被告方面：
    被告未於言詞辯論期日到場，據其於前程序中聲明駁回原告之訴，但未提書狀作
    何陳述。
丙、本院依職權調閱本院八十八年度上易字第二六八七號偽造文書刑事案件全卷。
    理  由
一、被告經合法通知，未於言詞辯論期日到場，核無民事訴訟法第三百八十六條第一
    項前段所定情形，應依原告之聲請，由其一造辯論而為判決。
二、原告主張被告與第三人江登賢於八十六年一月初，得悉原告所發起之龍華公司為
    發展廢橡膠處理事業，急需土地以利事業之推行，竟共同意圖為自己不法之所有
    ，明知黃中良、鄭茂生所有坐落台南縣六甲鎮○○段七一之一、七一之二八、七
    二之三七、七二之四一、七二之四五等號土地，已向台南中小企銀貸款一千九百
    五十萬元，且自八十四年十一月間起即未支付利息，猶向原告訛稱上該土地除設
    定第一順位抵押權予台南中小企銀外，並未提供他人設定負擔，貸款所積欠台南
    中小企銀之利息二百七十二萬元亦已繳清，伊等願提供該土地投資等語，使原告
    誤信倘龍華公司接受投資方案，僅需承擔上開一千九百五十萬元之抵押債務，而
    先後於同年一月二十日、三月二十八日在台北市○○路○段一七０號十一樓林國
    珍律師事務所處，與被告簽訂投資協議書二份，並交付被告現金一百萬元及到期
    日為八十六年四月十一日，面額分別為二百五十萬元、五十萬元之本票各乙紙，
    本票屆期當日亦分由被告、江登賢提兌得手。其後上開土地雖依約移轉登記與原
    告，但因對台南中小企銀之貸款利息自八十四年十一月間起即未支付，積欠該銀
    行之利息、違約金等共達四百五十萬元，無法辦理債務承擔，經台南中小企銀於
    八十六年六月七日聲請對該土地強制執行，原告始知受騙。案經原告提起告訴，
    被告並經法院判處有罪確定在案等情，業據提出現金收據、世華聯合商業銀行支
    票對帳單、本院八十八年度上易字第二六八七號刑事判決書各乙件為證。
三、被告對於原告主張之事實，已於相當之時期受合法之通知，而於言詞辯論期日不
    到場，亦未提起準備書狀爭執。而被告於八十六年一月二十日、三月二十一日分
    別與原告簽訂兩份投資協議書，並均於契約之首即將被告之姓名印就其上，且被
    告於刑案被訴詐欺之第一審法院審理時，即以書狀自陳「八十六年三月廿一日被
    告及陳、江計三人在林國珍律師事務所一樓附近咖啡廳，陳員將齊魯公司投資細
    節向江某詳加說明，林律師亦曾向江登賢確認有關土地貸款事宜，並經江登賢直
    接向林律師及甲○○有所說明，當時簽約完成後，江登賢即將土地所有權狀交付
    甲○○，陳某開立之支票亦由被告當場轉交江登賢而完成手續」等語（見刑案原
    審卷第十五頁），已足證八十六年一月二十日、三月二十一日簽訂投資協議書時
    ，被告與江登賢均在場，並共同參與其事。又以前開台南縣土地供為抵押，向台
    南中小企銀貸款之利息僅繳交至八十四年十一月十日，嗣因該貸款之保證人郭文
    振之父郭桂林提存二十五萬元以備訴訟費用及部分利息，並聲明將進行買賣，請
    求暫緩訴訟程序。台南中小企銀始塗銷查封登記，復因其後該筆貸款終未能依約
    清償，台南中小企銀始於八十六年六月七日聲請強制執行，該筆貸款所積欠之利
    息，自八十四年十一月十日起算，共計五百零七萬七千八百八十元等情，並據證
    人郭桂林於本院刑事庭受命法官八十九年三月十五日調查時到庭證述明確，復經
    刑案原審法院向台南中小企銀查明屬實，有該行八十八年二月二十二日（八八）
    南銀市分字第二九號函、土地登記簿謄本、台灣台南地方法院八十六年度執字第
    七二六一號強制執行金額計算書分配表附刑案卷可查。另被告除曾以江登賢所出
    具之土地說明，出示於原告表明該土地貸款之利息二百七十二萬元業已繳清，查
    封並已塗銷外，嗣於簽訂投資協議書時，經見證律師林國珍詢以利息繳納情形時
    ，被告及江登賢均曾向原告聲稱利息確有繳納。江登賢則更陳稱繳了二百餘萬元
    等情，並據證人林國珍律師、徐曦明於刑案偵查中證述綦詳，並有江登賢所書立
    之土地說明卷附刑案。以上諸節已經本院調取本院八十八年度上易字第二六八七
    號刑事全卷核閱屬實。是被告與江登賢共同使原告陷於錯誤，同意伊等以前開土
    地參與投資，並因而交四百萬元，至為明確。且被告因此共犯詐欺犯行，經本院
    刑事庭判處有期徒刑八月確定在案，並有該刑事判決在卷可按，自堪信原告主張
    之事實為實在。
四、按因故意或過失，不法侵害他人權利者，負損害賠償責任。而負損害賠償責任者
    ，除法律另有規定或契約另有訂定外，應回復他方損害發生前之原狀；因回復原
    狀而應給付金錢者，自損害發生時起，加給利息。至數人共同不法侵害他人之權
    利者，連帶負賠償責任；且連帶債務之債權人，得對債務人中之一人，或數人，
    或其全體，同時或先後請求全部或一部之給付，民法第一百八十四條第一項前段
    ，第二百十三條第一、二項，第一百八十五條及第二百七十三條第一項分別定有
    明文。本件被告與江登賢共同不法詐騙原告得手，致使原告受有四百萬元之損害
    ，是原告依前揭侵權行為法律關係，請求被告賠償其損害及自金額最終交付日（
    八十六年四月十一日）起至清償日止，按週年百分之五計算之利息，並無不合，
    應予准許。
五、原告陳明願供擔保以代釋明，聲請宣告假執行，經核並無不合，爰酌定相當擔保
    金額，予以准許。
結論：本件原告之訴有理由，依民事訴訟法第四百六十三條、第三百八十五條第一項
前段、第三百九十條第二項、第七十八條，判決如主文。
中      華      民      國    九十      年      三      月    十二      日
                            臺灣高等法院民事第七庭
                                審判長法  官  張  耀  彩
                                      法  官  陳  玉  完
                                      法  官  王  仁  貴
右正本係照原本作成。
如不服本判決，應於收受送達後二十日內向本院提出上訴書狀，其未表明上訴理由者
，應於提出上訴後二十日內向本院補提理由書狀（均須按他造當事人之人數附繕本）
上訴時應提出委任律師或具有律師資格之人之委任狀；委任有律師資格者，另應附具
律師及格證書及釋明委任人與受任人有民事訴訟法第四百六十六條之一第一項但書或
第二項（詳附註）所定關係之釋明文書影本。
中      華      民      國    九十      年      三      月    十三      日
                                      書記官  鄭  兆  璋
附註：
民事訴訟法第四百六十六條之一（第一項、第二項）：
對於第二審判決上訴，上訴人應委任律師為訴訟代理人。但上訴人或其法定代理人具
有律師資格者，不在此限。
上訴人之配偶、三親等內之血親、二親等內之姻親，或上訴人為法人、中央或地方機
關時，其所屬專任人員具有律師資格並經法院認為適當者，亦得為第三審訴訟代理人
。


司法院資訊處製作；財團法人民間司法改革基金會備份。
